【裁判字號】    96,破,29
【裁判日期】    970312
【裁判案由】    宣告破產
【裁判全文】
臺灣屏東地方法院民事裁定                96年度破字第29號
聲  請  人  甲○○
                        1
上列聲請人聲請破產事件，本院裁定如下：
    主  文
聲請駁回。
聲請程序費用由聲請人負擔。
    理  由
一、聲請意旨略以：伊為感念雙親扶養之恩，便申貸信用貸款與
    預借現金援助，並將部份薪水供雙親清償債務，嗣於民國94
    年9 月結婚後，負擔增加，遂變成以債養債，深陷負債坑洞
    。今伊共計積欠債務新台幣（下同）2,700,398 元，目前於
    內政部役政署服役中，每月有工作收入48,804元，每月收入
    扣除每月生活費用9,509 元及扶養費用35,000元，僅餘4,29
    5 元，且伊每月需支付利息至少33,755元，資產顯已不能清
    償債務，而有宣告破產之原因。又伊前曾參與債務協商每月
    繳納35,000元，扣除生活費用及扶養費用後，實無法再負擔
    債務，顯已不能清償債務，符合宣告破產之要件，且有宣告
    破產之必要，今伊之岳父願贈與30萬元，以支付破產管理人
    之報酬後，尚有剩餘財產，可以組成破產財團，且破產財團
    足敷清償財團費用及財團債務，亦有宣告破產之實益及必要
    ，爰依破產法第1 條、第57條、第58條之規定，聲請宣告伊
    破產云云。
二、按破產，對債務人不能清償債務者，除另有規定外，得因債
    權人或債務人之聲請宣告之，參照破產法第1條、第57條、
    第58條第1項規定自明。又依同法第148條規定：「破產宣告
    後，如破產財團之財產不敷清償財團費用及財團債務時，法
    院因破產管理人之聲請，應以裁定宣告破產終止」，是以法
    院就破產之聲請，應依職權為必要之調查，倘債務人確係毫
    無財產可構成破產財團，或債務人之財產不敷清償破產財團
    之費用及財團之債務，無從依破產程序清理其債務時，自得
    以無宣告破產之實益，裁定駁回聲請（司法院25年院字第15
    05號解釋、最高法院86年度台抗字第479號裁定意旨參照）
    。次按破產事件非僅涉及個人權益，且亦攸關公益及社會秩
    序，故賦予法院職權調查之權責，就破產宣告之原因，現行
    破產法固僅於第57條揭示「破產，對於債務人不能清償債務
    者，宣告之」，而未及其他，惟衡諸破產制度並非僅為維護
    債務人一方，其須兼顧債權人之利益及社會公義，就破產制
    度使債務人有更生之空間而言，亦僅非惡意的不能清償債務
    者，始足當之，若以損害債權人為目的，浪費或為其他投機
    行為，致使負過重債務者，即不值得保護，否則無異鼓勵非
    善意的消費，破壞現存社會秩序及公平原則，當不符破產立
    法之旨。又破產之宣告既經由法院之介入，強制將債務人之
    財產為全部之變價，用以分配各債權人，債權人未能受償部
    分，依同法第149 條規定，則發生請求權視為消滅之結果，
    益見破產制度事涉公私益甚鉅，即有比例原則之適用，自應
    認係為促使債務人更生之目的下，於別無他法所為之最後手
    段，而債務人之清償能力係由財產，信用，勞力三者構成，
    如有良好之信用或優良之技術或發展潛能，即應認仍有清償
    債務之可能。
三、經查：
  (一)聲請人至97年1 月間止，計積欠兆豐國際商業銀行股份有限
    公司274,386 元、荷商荷蘭銀行股份有限公司569,000 元（
    未據該銀行函復，依聲請人自陳之債務金額列入）、台新國
    際商業銀行股份有限公司507,141 元（未據該銀行函復債務
    金額，依聲請人自陳之金額列入）、安泰商業銀行股份有限
    公司576,437 元、聯邦商業銀行股份有限公司248,954 元、
    遠東國際商業銀行股份有限公司297,848 元（未據該銀行函
    復，依聲請人自陳之債務金額列入）、慶豐商業銀行股份有
    限公司240,340 元、中國信託商業銀行股份有限公司50,409
    元，合計2,764,515 元等情，除為其所自陳外，亦經本院依
    職權向各該債權銀行查明屬實，有債權銀行之函文在卷可稽
    （本院卷第25-47 頁），則聲請人所述之負債情事，應屬真
    實。
  (二)聲請人固陳目前有固定工作，工作收入約為每月48,804元，
    聲請人陳報之資產有裕隆廠牌之汽車1 部（85年出廠）及中
    華廠牌之汽車1 部（89年出廠），價值甚微，有本院調取之
    稅務電子閘門財產所得調件明細表在卷可稽，並依聲請人之
    聲請狀及債權人清冊，本件債權人人數眾多，且積欠之債務
    金額依債權人清冊及本院依職權函詢各債權銀行計8 家初步
    陳報結果共計達270 餘萬元，其負債大於資產，固足認已不
    能清償其債務。然依目前破產執行程序實務，破產管理人之
    報酬約為5 萬元，本件破產程序需召開債權人會議、分配破
    產財團，預估需2 年期間，而破產人及其家屬之必要生活費
    ，視為財團費用。財團費用應先於破產債權，隨時由破產人
    依破產法之規定清償之，又聲請人於聲請狀陳報其須每月必
    要支出費用44,509元，預估2 年必要支出費用即為1,068,21
    6 元，並依目前物價上漲，消費支出增加之情況下，聲請人
    現有資產及受贈與之30萬元於扣除破產管理人之報酬5 萬元
    及負擔預估必要支出費用，及相關破產程序費用後，可預見
    縱進行破產程序，該破產財團之財產顯仍不足清償破產財團
    費用及財團債務時，依上說明，亦應認無宣告破產之實益，
    而無待宣告破產後再另為宣告破產終止之必要。再者，上開
    各該銀行陳報之聲請人債務，大部分為信用卡債務，其積欠
    上開款項之過程，無非以卡養卡、以債養債，而經本院依職
    權調閱稅務電子閘門財產所得明細表查明，聲請人名下有出
    廠8 年以上汽車2 輛，其於95年度薪資所得585,634 元，以
    其所得情況，並不足以應付其巨額之花費，顯然未量入為出
    、撙節開支，而有惡意奢侈揮霍之消費情事，按之上開說明
    ，核無以破產宣告保護之必要。此外聲請人係67年4 月23日
    出生，目前僅年滿30歲，且身體無重大疾病，現任職於內政
    部役政署，其顯屬有工作能力之人，則計算至勞動基準法第
    54 條 第1 項第1 款所定雇主得強制勞工退休之年齡60歲止
    ，抗告人尚有約30年之勞動年數，就其積欠之2,764,515 元
    債權，以30年之工作期間分攤償還，在客觀上並無不能清償
    債務之理。況且聲請人自陳前已循銀行公會啟動之「消費金
    融案件無擔保債務協商機制」，與各金融機構之債權人達成
    分期還款協議，約定分100 期，按月償還35,000元等情，聲
    請人既簽署上開協議書，自應受其拘束，並依協議內容致力
    清債，而非將所餘資產用於破產程序所生之費用，致令各債
    權銀行因之損失對於聲請人之債權。從而，聲請人聲請宣告
    破產，實與上開協議之本旨與精神相違，亦有違訴訟法上之
    誠信原則。本院認以聲請人現行提出構成破產財團之財產，
    尚難認有達到准予宣告破產之實益，且衡諸聲請人之財產、
    工作能力及薪資狀況，並非無償還之可能，是揆諸前揭說明
    ，聲請人聲請宣告破產即無理由，應予駁回。
四、依破產法第5條、民事訴訟法第95條、第78條裁定如主文。
中    華    民    國    97    年    3     月    12    日
                  民事第二庭    法  官  胡晏彰
正本係照原本作成。
如對本裁定抗告，須於裁定送達後10日內向本院提出抗告狀，並
繳納抗告費新台幣1,000 元。
                                書記官  顏子仁
中    華    民    國    97    年    3     月    13    日


司法院資訊處製作；財團法人民間司法改革基金會備份。
